---
title: "Examen réechantillonage"
author: "Lucas Chabeau, Etienne Hamard"
date: "19/11/2019"
output:
  pdf_document:
    latex_engine: xelatex
---

```{r setup, include=FALSE}
#Option pour que le code ne soit pas affiché lors du knit
knitr::opts_chunk$set(echo = FALSE)
```

# Exercice 1 - Simulation par inversion

On considère la fonction densité suivante, définie pour $a > 0, b > 0$ :

$$
f(x) = \left\{
    \begin{array}{ll}
        \frac{ab^a}{x^{a+1}} & \mbox{si } x \geqslant b,\\
        0 & \mbox{sinon.}
    \end{array}
\right.
$$

1. Représenter cette densité pour $b = 2$ et $a \in \{1, 2, 3\}$

```{r}
### Fonction de densité de l'énoncé
F_x <- function(x, a, b){
  return(ifelse(x >= b,(a*b^a)/(x^(a+1)),0))
}
```

```{r}
F_x(x=1,a=2,b=2)
```


```{r}
#Plage x sur laquelle on va représenter nos fonctions
x <- seq(0,20,0.01)

#Représentation graphique de nos 3 fonction
plot(x, F_x(x=x,a=3,b=2), type='l', xlab='x', ylab='Densité')
lines(x, F_x(x=x,a=2,b=2), type='l', col='red')
lines(x, F_x(x=x,a=1,b=2), type = 'l', col='blue')
legend(15, 1.2, legend=c('a = 3', 'a = 2', 'a = 1'), col=c('black', 'red', 'blue'), lty=rep(1,3), cex=1)
```

## 2.Implémenterune procédure d'inversion pour simuler une variableléatoire selon cette densité.


 On calcul la fonction de répartition de notre densité $f$:
 
\begin{align*}
 F(x)=  \int_{b}^{t}\frac{ab^a}{t^{a+1}} \, \mathrm{d}t  \\
 = ab^{a} \int_{b}^{t} t^{-a-1} \, \mathrm{d}t \\
 = ab^{a} \left [ \frac{t^{-a}}{-a} \right ]_{b}^{t} \\
 =1 - (\frac{b}{x})^{a}
\end{align*}
 
Ensuite il nous faut calculer l'inverse de cette fonction:
\begin{align*}
u=1 - (\frac{b}{x})^{a}\\
-u+1=(\frac{b}{x})^{a}\\
(-u+1)^{\frac{1}{a}}=\frac{b}{x}\\
\frac{b}{(-u+1)^{\frac{1}{a}}}=x\\
\end{align*}

Une fois que nous avons notre fonction inverse 
```{r}


```


