---
title: "Examen réechantillonage"
author: "Lucas Chabeau, Etienne Hamard"
date: "19/11/2019"
output:
  pdf_document:
    latex_engine: xelatex
---

```{r setup, include=FALSE}
#Option pour que le code ne soit pas affiché lors du knit
knitr::opts_chunk$set(echo = FALSE)
```

# Exercice 2 : Approximation de la fonction de répartition de la loi normale centrée réduite par approche MC

On cherche à approximer par une approche Monte-Carlo la fonction de répartition de la loi normale centrée réduite :

$$\phi(x) = \int_{-\infty}^{x} \frac{1}{\sqrt{2\pi}} exp(-t^2/2)dt$$

pour des valeurs $x > 0$.

## 1. Proposer une méthode basée sur la loi uniforme, et de préférence la loi $\mathcal{U}(0,1)$.

Nous voulons utiliser une loi $\mathcal{U}(0,1)$ pour résoudre notre problème. Le problème est que notre intégrale est entre $-\infty$ et $x$. Nous devons faire un changement de variable pour ramener les limites de l'intégrale à $[0, 1]$. Nous faisons donc le calcul suivant.

\begin{align*}
  I = \int_{-\infty}^{x} \frac{1}{\sqrt{2\pi}} exp(-t^2/2)dt \\
  I = \int_{-\infty}^{-x} \frac{1}{\sqrt{2\pi}} exp(-t^2/2)dt + \int_{-x}^{x} \frac{1}{\sqrt{2\pi}} exp(-t^2/2)dt \\
  I = \int_{-\infty}^{-x} \frac{1}{\sqrt{2\pi}} exp(-t^2/2)dt + 2 * \int_{0}^{x} \frac{1}{\sqrt{2\pi}} exp(-t^2/2)dt \\
  I = \int_{0}^{1} \frac{1}{\sqrt{2\pi}} exp(-(-\frac{x}{u})^2/2) \frac{x}{u^2}du + 2 * \int_{0}^{1} \frac{1}{\sqrt{2\pi}} exp(-(ux)^2/2) xdu
\end{align*}

Une fois cette intégrale posée, nous n'avons plus qu'à tirer m valeurs suivants une loi uniforme $\mathcal{U}(0,1)$ et faire la moyenne des valeurs pour chaque $u_i$ et le quantile $x$ choisi. 


```{r}
#Fonction pour calculer notre Intégrale
Iunif <- function(x, m){
  
  #Tirage m valeurs suivants une loi uniforme (0;1)
  u = runif(m)  
  
  #Calcul de l'intégrale
  ihat = mean(1/sqrt(2*pi)*exp(-(-x/u)^2/2)*x/u^2) + 2*mean(1/sqrt(2*pi)*exp(-(u*x)^2/2)*x)
  return(ihat)
}
```

## 2. Proposer une méthode basée sur la loi normale.

Cette fois-ci nous n'avons pas à modifier la formule de notre intégrale. Il faut juste prendre en compte le fait que la loi normale $\mathcal{N}(0,1)$ donne des valeurs dans $\mathbb{R}$. Or nous voulons une intégrale entre $]-\infty;x]$. Nous ajoutons donc une fonction indicatrice qui fera que seules les valeurs tirées inférieures à $x$ sont prises en compte. Nous n'avons ensuite qu'à calculer la moyenne des valeurs aléatoires tirées inférieures à $x$.

```{r}
#Fonction pour calculer notre Intégrale
Inorm <- function(x, m){
  
  #Tirage m valeurs suivants une loi normal (0;1)
  g = rnorm(m)
  
  #Calcul de l'intégrale
  ihat = mean(g<=x)
  return(ihat)
}
```

## 3. Comparer les valeurs obtenues par les deux procédures à la valeur réelle donnée par R via la fonction pnorm pour des valeurs croissantes de $x \in [0.1, 3]$. On considérera un nombre de tirages $n = 1000$.

```{r}
#Paramètres de notre approximation
m <- 1000
x <- seq(0.1,3,0.1)
plot(x, pnorm(x), type='b', ylim=c(0,1))
lines(x, sapply(x,Iunif,m=1000), type='b', col='red')
lines(x, sapply(x,Inorm,m=1000), type='b', col='green')
```


## 4. Comparer la variance et les intervalles de confiance des deux estimateur pour les valeurs croissantes de $x \in [0.1, 3]$ et interpréter les résultats obtenus.

## 5. Comment modifier la procédure si $x < 0$ ?