---
title: "Question3"
author: "Etienne"
date: "11/24/2019"
output: pdf_document
---
```{r setup, include=FALSE}
#Option pour que le code ne soit pas affiché lors du knit
knitr::opts_chunk$set(echo = FALSE)
```

# Exercice 3 - bootstrap & ACP

```{r}
load("~/Documents/Master 2 SSD/Statistique computationelle/Exam_Reech/examen-dataset/spectra.Rdata")
library("FactoMineR")
library("factoextra")

```


```{r}
set.seed(1)

## Vecteur de de longueur ncol(X) 
i <-  c(1:ncol(X))
## Sample aléatoire parmi les 546 spectres
j <- sample(nrow(X), 50, replace = FALSE)


## plot des spectres
plot(i,X[j[1],] , type="l", ylim = c(0.03, 0.09), xlab = "spectral channel",ylab="intensity", main = "Représentation de 50 spectres aléatoirements choisis")
for (k in j[2:50]) {
lines(i,X[k,])
}


##ACP sur la matrice X 
res.pca <- PCA(X, graph = FALSE, scale.unit = TRUE)

##Extraction des valeurs propres
eig.val <- get_eigenvalue(res.pca)
var_exp <- eig.val[1:10,2]
var_cumul <- eig.val[2,3]


### Affichage des variances expliquées des 10 premiers axes
plot(var_exp, type = "b",xlab= "n-iéme composante",ylab="% de variance expliquée", main = "Proportion de variance expliquée par les 10 premières composantes")


### Plot des deux premiers axes sous formes de spectres (a finir)
plot(i,res.pca$var$coord[,1], type = "l",xlab = "spectral channel",ylab="intensity", main=" Spectres des deux premières composantes" );
lines(i,res.pca$var$coord[,2])


```


Les deux premières composantes expliquent `r round(var_cumul,3)`% de la variance.
La représentation des spectres des deux premières dimensions parait cohérent avec les autres spectres, l'allure est similaire mais les valeurs sont beaucoup plus faibles

### Implemantation de la procédure bootstrap

```{r}


set.seed(13)
require(bootstrap)

n <- length(X[,1])
set.seed(1)
B <- 20
cor_boots_dim1 <- NULL
cor_boots_dim2 <- NULL
### ACP avec Bootstrap
var_exp_boots <- NULL
for(b in 1:B){
  ind = sample(c(1:n), n, replace = TRUE)
  acp_boots <- PCA(X[ind,], graph = FALSE, scale.unit = TRUE)
  eig.val_boots <- get_eigenvalue(acp_boots)
  var_exp_boots <- rbind(var_exp_boots,eig.val_boots[1:10,2])
  cor_boots_dim1 <- cbind(cor_boots_dim1,acp_boots$var$cor[,"Dim.1"])
  cor_boots_dim2 <- cbind(cor_boots_dim2,acp_boots$var$cor[,"Dim.2"])
}


# Calcul des intervalles de confiance
alpha = 0.05
Iperc <-NULL
b1 <- NULL; b2 <- NULL


# percentile method
for (j in 1:length(var_exp_boots[1,])) {
  q1 = quantile(var_exp_boots[,j], alpha/2)
  q2 = quantile(var_exp_boots[,j], 1-alpha/2)
  b2 <- rbind(b2,q2 )
  b1 <- rbind(b1, q1)
}
inter_conf <- cbind(b1, b2)


## Plot des la variance expliquée et de son intervalles de confiance
plot(inter_conf[,1], type = "l", col="red", main="Variance expliquée par composante", xlab="n-ième composante", ylab="% de variance expliquée", lty=2);lines(inter_conf[,2], col="red", type = "l", lty=2); lines(var_exp, type = "l")
```

L'écart de l'interval de confiance réduit fortement pour les composantes expliquant le moins de variance. 



```{r}
hist(var_exp_boots[,"Dim.1"], col = "lightblue", border = "white",xlab="% de variance expliquée", main = "Histogramme de la variance expliquée \n par la 1ère composante estimée", ylab = "Fréquence")

abline(v = inter_conf[1,],lty = 2, lwd = 2, col = "red")

legend("topleft", c("red"), c("IC-perc"), col = c("red"),lty =2, lwd = 2, bg = "white")

abline(v = var_exp["Dim.1"], lwd = 2)

mtext("Valeur réelle", side = 1, at = var_exp["Dim.1"])

box()
```


```{r}
hist(var_exp_boots[,"Dim.2"], col = "lightblue", border = "white",xlab="% de variance expliquée", main = "Histogramme de la variance expliquée \n par la 2ème composante estimée", ylab = "Fréquence")

abline(v = inter_conf[2,],lty = 2, lwd = 2, col = "red")

legend("topleft", c("red"), c("IC-perc"), col = c("red"),lty =2, lwd = 2, bg = "white")

abline(v = var_exp["Dim.2"], lwd = 2)

mtext("Valeur réelle", side = 1, at = var_exp["Dim.2"])

box()
```


La distribution de l'estimation de la variance expliquée et la valeur réelle sont comprises entre les borne de l'interval de confiance.


## Question 4


```{r}

##### Calcul des intervalles de confiance pour les cor des 2 premiers axes
alpha <- 0.05
Iperc <-NULL
b1 <- NULL; b2 <- NULL; b3 <- NULL; b4 <- NULL
inter_conf_cor <- NULL

##### percentile method
for (j in 1:length(cor_boots_dim2[,1])) {
  q1 <- quantile(cor_boots_dim1[j,], alpha/2)
  q2 <- quantile(cor_boots_dim1[j,], 1-alpha/2)
  q3 <- quantile(cor_boots_dim2[j,], alpha/2)
  q4 <- quantile(cor_boots_dim2[j,], 1-alpha/2)
  b1 <- rbind(b1,q1)
  b2 <- rbind(b2,q2 )
  b3 <- rbind(b3,q3 )
  b4 <- rbind(b4,q4 )

}
inter_conf_cor1 <- cbind(b1, b2)
inter_conf_cor2 <- cbind(b3, b4)


plot(i,res.pca$var$cor[,1], type = "l",xlab = "spectral channel",ylab="intensity", main=" Spectres des deux premières composantes avec interval de confiance" );
lines(i,res.pca$var$cor[,2])
lines(inter_conf_cor1[,1], col="red",lty =2)
lines(inter_conf_cor1[,2], col="red",lty =2)
lines(inter_conf_cor2[,1], col="blue",lty =2)
lines(inter_conf_cor2[,2], col="blue",lty =2)

```

L'interval de confiance encadre bien les spectres originaux. 
